臺灣板橋地方法院民事裁定　　　　　　100年度監宣字第323號
聲　請　人　游振雄
相　對　人　游玉銓
上列聲請人聲請監護宣告事件，本院裁定如下：
    主      文
宣告游玉銓（男，民國○○年○月○○日生，身分證統一編號：
Ｚ000000000號）為受輔助宣告之人。
選定游振雄（男，民國○○○年○月○日生，身分證統一編號：
Ｚ000000000號）為受輔助宣告之人之輔助人。
受輔助宣告之人游玉銓於辦理信用卡、手機等事項，應經輔助人
游振雄之同意。
聲請費用新臺幣壹仟元由受輔助宣告之人游玉銓負擔。
    理      由
一、本件聲請意旨略以：聲請人游振雄係相對人游玉銓之父親，
    相對人自小智能障礙，領中度智障身心障礙手冊，現況已不
    能為（受）意思表示或辨識其效果，為此依民事訴訟法第59
    7 條之規定，聲請對相對人為監護宣告，併選定聲請人游振
    雄為受監護宣告人游玉銓之監護人等語，並提出中華民國身
    心障礙手冊影本、戶口名簿、親屬系統表等件為證，若鈞院
    審酌認相對人未達監護宣告之程度，仍請鈞院能衡酌上情准
    為輔助宣告等語。
二、按法院對於監護宣告之聲請，認為未達因精神障礙或其他心
    智缺陷，致不能為意思表示或受意思表示，或不能辨識其意
    思表示之效果之程度者，而有輔助宣告之原因者，得依聲請
    或依職權以裁定為輔助宣告。又對於因精神障礙或其他心智
    缺陷，致其為意思表示或受意思表示，或辨識其意思表示效
    果之能力，顯有不足者，法院得因本人、配偶、四親等內之
    親屬、最近一年有同居事實之其他親屬、檢察官、主管機關
    或社會福利機構之聲請，為輔助之宣告。民事訴訟法第624
    條之3第1項、民法第15條之1第1項定有明文。查：本院審驗
    相對人游玉銓之心神狀況，並依板橋中興醫院馮德誠醫師鑑
    定結果，認為「相對人自小智能障礙，領有中度智障殘障手
    冊，張眼坐椅子上、四肢可活動。溝通尚可，記憶力尚可，
    定向力尚可，計算能力不佳，理解、判斷力不佳，中度智障
    ，日常生活起居均需他人照顧，無經濟活動能力，有精神障
    礙或其他心智缺點。辨識意思表示或辨識意思表示效果之程
    度顯有不足，建議為輔助之宣告。」等語，此有該醫院出具
    之精神鑑定報告書及本院筆錄為憑，本院認相對人因精神障
    礙或其他心智缺陷，致其為意思表示或受意思表示，或辨識
    其意思表示效果之能力顯有不足，是本件聲請未達因精神障
    礙或其他心智缺陷，致不能為意思表示或受意思表示，或不
    能辨識其意思表示之效果之程度，爰依民法第14條第3 項之
    規定，宣告相對人游玉銓為受輔助宣告之人。
三、次按受輔助宣告之人，應置輔助人。而法院為輔助之宣告時
    ，應依職權就配偶、四親等內之親屬、最近1 年有同居事實
    之其他親屬、主管機關、社會福利機構或其他適當之人，選
    定1 人或數人為輔助人。法院為前項選定及指定前，得命主
    管機關或社會福利機構進行訪視，提出調查報告及建議。輔
    助之聲請人或利害關係人亦得提出相關資料或證據，供法院
    斟酌；法院選定輔助人時，應依受輔助宣告之人之最佳利益
    ，優先考量受輔助宣告之人之意見，審酌一切情狀，並注意
    下列事項：（一）受輔助宣告之人之身心狀態與生活及財產
    狀況。（二）受輔助宣告之人與其配偶、子女或其他共同生
    活之人間之情感狀況。（三）輔助人之職業、經歷、意見及
    其與受輔助宣告之人之利害關係。（四）法人為輔助人時，
    其事業之種類與內容，法人及其代表人與受輔助宣告之人之
    利害關係，民法第1113條之1 第1 項、同條第2 項準用民法
    第1111條及第1111條之1 亦有明文。本院審酌聲請人游振雄
    係相對人之父親，其對於相對人經濟情形及日常生活起居照
    護應為熟稔，且有輔助相對人之能力，是由聲請人游振雄任
    輔助人，最能符合相對人之最佳利益，爰選定聲請人游振雄
    為輔助人。
四、又依民法第15條之2 第1 項規定，受輔助宣告之人於為該條
    項第1 款至第6 款之重要財產行為、訴訟行為時，應經輔助
    人同意。且前條之聲請權人或輔助人亦得聲請法院，指定受
    輔助宣告之人於為其他行為時，應經輔助人同意。民法第15
    條之2 第1 項第7 款定有明文。聲請人即輔助人游振雄聲請
    本院指定受輔助宣告之人游玉銓於辦理信用卡、手機等事項
    ，應經輔助人同意，於法並無不合，爰裁定如主文第3 項所
    示。
五、末者，依民法第15條之2 規定可知，受輔助宣告之人並未喪
    法第1113條之1 規定，並無準用同法第1094條、第1099條及
    失行為能力，且依法並未完全剝奪其財產處分權。再參酌民
    第1099條之1 、第1103條第1 項規定，亦即受輔助宣告人之
    財產，不由輔助人管理，輔助人對於受輔助宣告人之財產，
    並無依規定與經法院或主管機關所指定之人會同開具財產清
    冊。本件相對人之精神或心智狀況未達監護宣告之程度，經
    本院對相對人為輔助宣告，依前揭說明，本件毋庸指定會同
    開具財產清冊之人。附此敘明。
六、依民事訴訟法第624 條之1 、第608 條第1 項裁定如主文。
中    華    民    國    100   年    12    月    29    日
                      家事法庭  法  官  毛崑山
以上正本係照原本作成。
如不服本裁定關於選定監護人及指定會同開具財產清冊之人等部
分，應於送達後10日內向本院提出抗告狀，並繳納抗告費新臺幣
1,000 元；其餘關於宣告監護之部分，不得抗告。
中    華    民    國    100   年    12    月    29    日
                                書記官  許力方